最高法院刑事判決　　　　　　　　　　 111年度台非字第29號
上　訴　人　最高檢察署檢察總長
被　　　告　謝○○



上列上訴人因被告強盜案件，對於臺灣高等法院高雄分院中華民
國96年5月17日第二審確定判決（96年度上訴字第563號，起訴案
號：臺灣高雄地方檢察署95年度偵字第8959號），認為部分違背
法令，提起非常上訴，本院判決如下：
    主  文
原判決及第一審判決關於有罪部分均撤銷。
謝○○連續犯攜帶兇器強盜罪，處有期徒刑柒年伍月。
    理  由
壹、非常上訴意旨稱「一、按判決不適用法則或適用不當者，為
    違背法令，刑事訴訟法第378條定有明文。又刑法第47條第1
    項固規定：受徒刑之執行完畢，或一部之執行而赦免後， 5
    年以內故意再犯有期徒刑以上之罪者，為累犯。然少年受少
    年事件處理法第29條第1項之轉介處分執行完畢2年後，或受
    保護處分或刑之執行完畢或赦免3 年後，或受不付審理或不
    付保護處分之裁定確定後，視為未曾受各該宣告，同法第83
    條之1 第1項亦定有明文。故少年受刑之執行完畢3年後，即
    視為未曾受該刑之宣告。法院自不能以該少年後來之犯罪，
    在該執行完畢5 年內，而論以累犯，否則即有適用法則不當
    之違法。二、經查被告謝○○係00年00月00日出生，於91年
    間因搶奪案件，經臺灣高雄少年法院以00年度○○字第0 號
    刑事判決，判處有期徒刑2年6月確定（下稱「前案」），於
    92年9月10日假釋出監，並於93年1月25日縮刑期滿，假釋未
    撤銷，視為已執行完畢，有臺灣高雄少年法院以00年度○○
    字第0 號刑事判決、臺灣高等法院被告前案紀錄表及臺灣高
    雄少年及家事法院110年12月17日高少家宗刑少紀字24第000
    0000000 號函可稽，且為原判決認定之事實。是被告於少年
    時期所犯之「前案」執行完畢至96年1月25日即屆滿3年，依
    少年事件處理法第83條之1第1項規定，應視為未曾受該刑之
    宣告。則被告於95年（誤載為93年）3 月16日再犯本件之連
    續攜帶兇器強盜罪，雖在其所受「前案」刑之執行完畢後 3
    年內，然原審法院於96年5 月17日判決時，已在被告所受「
    前案」刑之執行完畢屆滿3 年後，而視為未曾受該刑之宣告
    ，應不生累犯問題。原審法院未察，對於第一審論以累犯，
    並加重其刑之判決，仍予維持，而駁回臺灣高雄地方法院檢
    察署（現更名為臺灣高雄地方檢察署）檢察官之上訴，依前
    開說明，自有適用法則不當之違法。三、案經確定，且對被
    告不利，爰依刑事訴訟法第441條、第443條提起非常上訴，
    以資糾正及救濟」等語。
貳、本院按：
一、判決不適用法則或適用不當者，為違背法令，刑事訴訟法第
    378條定有明文。又刑法第47條第1項固規定：受徒刑之執行
    完畢，或一部之執行而赦免後，5 年以內故意再犯有期徒刑
    以上之罪者，為累犯。然少年受保護處分或刑之執行完畢或
    赦免3 年後，視為未曾受各該宣告，民國108年6月19日修正
    公布前少年事件處理法第83條之1第1項亦有明文。因此，少
    年受刑之執行完畢3 年後，依上述規定，視為未曾受該刑之
    宣告。縱其受徒刑之執行完畢3 年內再犯後案有期徒刑以上
    之罪，倘後案判決時，已在所受徒刑之執行完畢屆滿3 年後
    ，仍視為未曾受該刑之宣告，即無論以累犯之餘地。
二、被告謝○○係00年00月00日生，有其年籍資料在卷可稽。被
    告前於91年間，因搶奪案件，經臺灣高雄少年法院00年度○
    ○字第0 號判決判處有期徒刑2年6月確定，嗣經送監執行，
    於92年9月10日假釋出監，並於93年1月25日縮刑期滿，假釋
    未撤銷，視為已執行完畢，有前開刑事判決、臺灣高等法院
    被告前案紀錄表及臺灣高雄少年及家事法院函在卷可憑。是
    被告於少年時期所犯上開搶奪罪執行完畢即93年1 月25日縮
    刑期滿日至96年1月25日即已屆滿3年，依上揭修正前少年事
    件處理法第83條之1第1項規定，應視為未曾受該刑之宣告。
    則被告於95年3 月16日，連續再犯本案攜帶兇器強盜犯行，
    雖在其所受前案即搶奪案件刑之執行完畢後3 年內，然原審
    法院於96年5 月17日判決（下稱原確定判決）時，已在前案
    刑之執行完畢屆滿3 年後。揆諸上揭說明，視為未曾受該刑
    之宣告，應不生累犯問題。乃原審法院未察，就第一審認被
    告於先前之搶奪案件執行完畢後，5 年內故意再犯本案有期
    徒刑以上之罪，而論以累犯，並加重其刑部分，未予糾正，
    仍予維持，即有判決適用法則不當之違法。案經確定，且於
    被告不利，非常上訴意旨執以指摘，洵有理由。應由本院將
    原判決及第一審判決關於有罪部分均撤銷。另行判決如主文
    第2項所示，以資救濟。
三、又非常上訴旨在糾正原確定判決適用法令之錯誤，即就原確
    定判決當時應適用之法令是否錯誤予以判斷，而替代其為適
    當之判決，故非常上訴經審理結果認為上訴為有理由，應依
    法撤銷原確定判決另行改判時，乃係替代原審而為裁判，自
    應適用原審裁判時所應適用之法律，併此敘明。
據上論結，應依刑事訴訟法第447 條第1項第1款，94年2月2日修
正公布前刑法第56條、刑法第330條第1項、100年1月26日修正前
刑法第321條第1項第3款，判決如主文。
中    華    民    國   111    年    3     月    17    日
                  刑事第三庭審判長法  官  徐  昌  錦  
                                  法  官  林  恆  吉  
                                  法  官  林  海  祥  
                                  法  官  侯  廷  昌  
                                  法  官  周  政  達  
本件正本證明與原本無異
                                  書記官
中    華    民    國   111    年    3     月    24    日
附錄本案論罪科刑法條
刑法第330條第1項
犯強盜罪而有第321條第1項各款情形之一者，處7年以上有期徒
刑。
100年1月26日修正前刑法第321條第1項第3款
犯竊盜罪而有下列情形之一者，處6月以上、5年以下有期徒刑：
三、攜帶兇器而犯之者。